【裁判字號】    90,上易,1658
【裁判日期】    901129
【裁判案由】    傷害
【裁判全文】
臺灣高等法院臺南分院刑事判決            九十年度上易字第一六五八號  Ａ
      上  訴  人
      即  被  告  甲  ○  ○
右上訴人因傷害案件，不服臺灣臺南地方法院九十年度易字第一三０三號，中華民國
九十年七月三十一日第一審判決（起訴案號：臺灣臺南地方法院檢察署九十年度偵字
第五二一八號）提起上訴，本院判決如左：
      主      文
原判決關於甲○○部分撤銷。
甲○○無罪。
      理      由
一、公訴意旨略以：甲○○因不滿其父親黃清山於九十年三月七日上午十一時許，在
    台南縣安定鄉港尾村自行經營之養鴨場內，遭丙○○毆打成傷，竟與姓名、住所
    均不詳之成年男子約五、六名，基於傷害他人身體之共同犯意，於同日下午二時
    許，夥同該五、六名男子至丙○○之上開住宅前，由甲○○出手毆打丙○○成左
    側顏面腫脹，因認甲○○涉有傷害罪嫌云云。
二、按告訴人之告訴，係以使被告受刑事訴追為目的，是其陳述是否與事實相符，仍
    應調查其他證據，以資審認（最高法院五十二年度台上字第一三００號判例參照
    ）。亦即告訴人之指訴，須無瑕疵可指，且就其他方面調，又與事實相符，始足
    採為認定犯罪事實之憑證。復按犯罪事實應依證據認定之，無證據不得推定其犯
    罪事實；又不能證明被告犯罪者，應諭知無罪之判決；刑事訴訟法第一百五十四
    條、第三百零一條第一項分別定有明文。又犯罪事實之認定，應憑真實之證據，
    倘證據是否真實尚欠明確，自難以擬制推測之方法，為其判斷之基礎；而認定犯
    罪事實之證據係指足以認定被告確有犯罪行為之積極證據而言，該項證據自須適
    合於被告犯罪事實之認定，始得採為斷罪資料，最高法院五十三年著有臺上字第
    六五六號、二十九年上字第三一０五號判例。且刑事訴訟上證明之資料，無論其
    為直接或間接證據，均須達於通常一般之人均不致有所懷疑，而得確信其為真實
    之程度，始得據為有罪之認定，若其關於被告是否犯罪之證明未能達此程度，而
    有合理懷疑之存在，致使無從形成有罪之確信，根據「罪證有疑，利於被告」之
    證據法則，即不得遽為不利被告之認定，亦有最高法院七十六年度臺上字第四九
    八六號判例可稽。
三、本件公訴人認上訴人即被告甲○○涉有傷害罪嫌無非以告訴人丙○○之指訴、目
    擊證人即丙○○之女兒鄭淑貞之證述，以及診斷證明書為依據。被告甲○○雖然
    承認在上揭時地前往丙○○家中質問，但否認有何出手犯行，辯稱：我和堂叔乙○○二人去丙○○家質問，當時他酒醉還在睡覺，我在窗戶邊叫醒他，我問他有
    沒有打我爸爸，後來他女兒就出來了，他說沒有，我們就離開了，絕無毆打之事
    ，而且我們是空手去的，也沒有五、六人同行等語。經查：
（一）被告甲○○偕同證人乙○○前往告訴人丙○○家中質問，並且遇見丙○○之女
      兒鄭淑貞，二人質問一會兒，然後就返家之經過，業經證人乙○○在本院調查
      中證述明確（參見本院九十年十一月六日訊問筆錄）。而被告甲○○在警訊之
      初，即堅稱當時只有與一位「輝仔」堂叔一同前往質問；歷經檢察官偵訊，以
      及原審法官訊問，均同此供述，並無改變其供詞。並已陳報證人乙○○之住址
      （參見偵查卷第二十四頁）以供調查，原審對此重要證人不予傳訊，逕行判決
      ，已有未盡調查義務之缺失。
（二）告訴人女兒鄭淑貞在檢察官偵訊中雖證稱：「甲○○帶五、六名年輕人到我家
      ，我在睡覺被狗及甲○○他們大聲吵醒，我下去看，有二名年輕人站在我父親
      身旁，我父親不敢動，甲○○手拿棒球棒，用手打我父親耳光五、六下」云云
      （參見偵查卷二十四頁背面）。然而衡情被告甲○○若真夥同五、六人同行，
      自己要出手教訓告訴人，何不將棒球棍交給他人拿著？反而自己一手拿著棒球
      棍，另一手還要打人，如此麻煩費事，旁邊五、六人又袖手旁觀，豈不是有違
      常理？假若被告用力猛打耳光，一掌打過去必定使告訴人臉部偏向另一邊，常
      人都會以手背朝反方向繼續打耳光，連續來回毆打，必定導致二頰都有受傷；
      但本案告訴人提出之診斷證明書，僅記載「左側顏面腫脹」傷害，右臉頰毫無
      傷害，豈非太不符合常理？難道告訴人每次左臉頰遭賞耳光後，都會自動將臉
      部回正，繼續讓被告連打左臉五、六次？況且告訴人當日上午甫前往被告家中
      挑釁，毆打被告父親及其友人林文瑞成傷，何以當日下午即變得如此懦弱順從
      ？凡此種種不合理之處，均顯示證人鄭淑貞之證詞實有可疑；佐以鄭淑貞為告
      訴人丙○○之女兒，其證詞實本有誇大且迴護父親之嫌，可信度甚低，實難採
      信。
（三）告訴人因長期不滿被告家中經營養鴨場，污染環境，心中早有嫌隙，當日上午
      又持鐵棍前往被告家中挑釁，毆打被告父親及其友人林文瑞成傷，業經告訴人
      坦白承認，並經原審判處拘役四十日，如易科罰金，以三百元折算一日確定。
      告訴人對被告心生不滿，其指訴用意即在使被告受刑事處罰，本即有誇大不實
      成分，且其指訴遭被告偕同五、六人毆打云云，與經驗法則不符之處，已如前
      述，指訴內容有嚴重瑕疵，參酌前開判例所示，尚難採信。至於告訴人所提出
      傷害診斷證明書，只能證明有此傷害，衡之上開之證據，不能證明係被告所為
      自不能作為認定被告犯罪之唯一證據。
四、綜上所述，本案除了告訴人及其女兒有瑕疵之指訴及證言外，別無其他證據顯示
    所受傷害係由被告造成。反之被告甲○○則有證人乙○○證明被告當日前往質問
    過程，並無出手毆打犯行，此外，復查無其他積極證據，足證被告有公訴人所述
    犯行，參照前開法律及判例意旨，委實不能證明被告犯罪。原審不察，遽予適用
    刑法第二十八條、第二百七十七條第一項、第四十一條第一項前段、第四十七條
    、第五十五條前段，罰金罰鍰提高標準條例第一條前段、第二條，判處被告甲○○罪刑，自有未洽。被告上訴意旨，指摘原判決不當，為有理由，自應就甲○○
    部分撤銷改判，諭知被告甲○○無罪之判決。
據上論斷，應依刑事訴訟法第三百六十九條第一項前段、第三百六十四條、第三百零
一條第一項，判決如主文。
本案經檢察官羅清溪到庭執行職務。
中    華    民    國      九十      年      十一      月      二十九    日
                                  臺灣高等法院臺南分院刑事第四庭
                                      審判長法官  陳    義    仲
                                            法官  徐    財    福
                                            法官  蔡    崇    義
右正本證明與原本無異。
不得上訴。
                                      法院書記官  李    育    儒
中    華    民    國      九十      年      十一      月      三十      日


司法院資訊處製作；財團法人民間司法改革基金會備份。
